# 代建房屋后出售给合作方是否可作为固定资产

提问人：112233azq 时间：2021-06-07 22:54:48
某公司与地方政府合作，与当地的某学校签订合作协议，规定由公司支付款项在学校的一块空地上建造一房屋，该房屋用于后续公司跟学校合作研发项目的办公地点，但约定 5 年后该房屋由学校以最初的建造成本金额加上同期贷款利率作为购买价（该约定未在合同中明确，仅口头约定，即实际是公司代垫建设款帮学校建造办公楼作为研发基地， 5 年后由学校收回）。因公司为上市公司，且合同未明确该条款，公司不想将该事项作为借款处理。是否可以将自建的无产权房屋作为公司的固定资产？（在披露时作为未办理权证的房屋进行披露） 作为固定资产在后续出售时将虚增一块资产处置收益（即前期相关折旧额于最后一年还原并收取相应的利息）。
清缴陈版，在不作为借款的同时是否有更合理的会计处理方式？

回答人：chenyiwei
会计处理应当遵循实质重于形式原则。如果该房屋在 5 年内的使用权完全由校方控制，则该房屋不能确认为本企业的固定资产或者长期待摊费用（不符合固定资产的定义，即“为生产商品、提供劳务、出租或经营管理而持有的、使用寿命超过一个会计年度的有形资产”），只能将代垫的建设资金确认为一项借款。
如果本企业在该 5 年内有权主导该房屋的使用并获取经济利益，则可以按其成本确认为一项长期待摊费用，同时将预计的回购价格作为预计净残值，在计算年度摊销额时纳入考虑。